臺灣高等法院刑事裁定　　　　　　　　100年度聲再字第303號
再審聲請人
即受判決人　林妙憶
上列聲請人因妨害自由案件，對於本院100年度上易字第423號，
中華民國100年5月3日第二審確定判決（原審案號：臺灣板橋地
方法院99年度易字第2671號，起訴案號：臺灣板橋地方法院檢察
署99年度偵字第18036號），聲請再審，本院裁定如下：
    主  文
再審之聲請駁回。
    理  由
一、按聲請再審，由判決之原審法院管轄；判決在第三審確定者
    ，對於該判決聲請再審，除以第三審法院之推事（法官）有
    第420條第5款之情形為原因者外，應由第二審法院管轄之。
    刑事訴訟法第426條第1項、第3項分別定有明文。次按有罪
    之判決確定後，因發現確實之新證據，足認受有罪判決之人
    應受無罪、免訴、免刑或輕於原判決所認罪名之判決者，為
    受判決人之利益，得聲請再審，刑事訴訟法第420條第1項第
    6款亦定有明文。又刑事訴訟法第420條第1項第6款所謂發現
    確實之新證據，係指該證據於事實審法院判決前已經存在，
    為法院、當事人所不知，不及調查斟酌，至其後始行發現，
    且就證據本身形式上觀察，固不以絕對不須經過調查程序為
    條件，但必須顯然可認為足以動搖原有罪確定判決，而為受
    判決人無罪、免訴、免刑或輕於原判決所認罪名之判決者為
    限。故受理聲請再審之最後事實審法院，應就聲請再審理由
    之所謂「新證據」，是否具備事實審判決前已經存在，為法
    院、當事人所不知，事後方行發見之「嶄新性」及顯然足以
    動搖原有罪確定判決，應另為無罪、免訴、免刑或輕於原判
    決罪名之「顯然性」二要件，加以審查，為判斷應否准予開
    始再審之準據（最高法院93年度台抗字第98號裁定意旨參照
    ）。而所謂確實之新證據，係指其證據之本身在客觀上可認
    為真實，毋須經過調查，即足以動搖原判決，使受刑人得受
    有利之裁判者而言，若在客觀上就其之真實性如何，尚欠明
    瞭，非經相當之調查，不能辨其真偽，即與確實證據之意義
    不符，自難採為聲請再審之理由（參最高法院85年度台抗字
    第341號裁定意旨）。
二、聲請意旨略以：
  (一)告訴人於99年7月3日下午以自己之手機撥打至被告家中電話
    ，以偏激之言語攻擊被害人，此有他案臺灣板橋地方法院99
    年度重小字第2200號侵權行為損害賠償一案，可以證明，衡
    酌社會一般觀念，一般有理解事理能力之人均得明白告訴人
    未因系爭簡訊而心生畏懼，否則怎會繼續用言語攻擊被告？
    倘若告訴人懼怕被告會為危害自己與小朋友之行為，為何仍
    對被告為言語上之攻擊？有違一般常理，實則告訴人深知被
    告根本不會對自己或小朋友做出任何危害之行為，才敢對被
    告為言語上之攻擊行為，故實難信服告訴人所稱因系爭簡訊
    之內容而心生畏懼。
  (二)被告委任羅伊柔與告訴人楊承川進行和解，有委託契約一份
    可茲證明，但告訴人卻向羅小姐表示其不會放過被告，一定
    會把被告告到死。且於99年9月26日打電話給被告表明絕不
    會放過被告等等，有受信通聯紀錄報表為證，實難想像何來
    心生畏懼之事實。事實上，楊承川明白被告現正緩刑中，想
    讓被告之緩刑被撤銷，所以告訴人才聲稱其遭恐嚇，且不斷
    放話表示不會放過被告，被告因此受不了刺激，於99年7 月
    被迫離職接受精神科治療，有就醫證明為證，原審法院認定
    事實有所違誤，被告實無法接受與信服。聲請調查有利的證
    據是被告之權利，且羅伊柔是最能直指證明告訴人楊承川是
    否有心生畏懼事實之證人，又為何鈞院會認為沒有傳喚證人
    羅伊柔之必要？令被告實無法接受與信服。
  (三)被告傳系爭簡訊並非是要危害告訴人及其女兒之生命、身體
    、自由及財產安全，而單純僅是要告訴告訴人被告知道哪些
    地方可以找到他，因為雙方曾經是男女朋友交往了一段時間
    ，所以被告才會如此清楚告訴人之去處，至於提到「上星期
    小朋友有回家」一事，是因為告訴人於交往期間曾告訴被告
    小朋友每星期五都會回告訴人之住處直至星期日才回告訴人
    前妻身邊，被告只是基於關心問候小朋友是否有回家，絕無
    危害小朋友之意思，且被告希望與告訴人間若欲協商解決雙
    方間債權債務關係時，要避開小朋友在家時之時段及地點，
    蓋被告本身為幼教老師，本身係極為愛護小朋友之人，本於
    自身之工作經驗認為有小朋友在場聽聞實有不妥，故上開簡
    訊字句僅為關心小朋友之語，且觀系爭簡訊內容可知，未寫
    到將對小朋友如何不利等隻字片語，實難該當恐嚇之定義。
  (四)告訴人不斷聲稱接獲系爭簡訊令其感到害怕，在99年5月至
    7月長達兩個月之期間，為何告訴人都沒有任何預防之動作
    ，難道這段期間告訴人並不害怕被告有任何動作嗎? 衡酌社
    會一般觀念，一般有理解事理能力之人如害怕被告會對自已
    或小朋友做出任何危害之行為，應有預防之動作（例如：報
    警處理），但告訴人卻用言語攻擊被告，而在事發兩個月後
    在檢察官面前才說感到害怕，實讓人難以理解並信服其真的
    因系爭簡訊感到害怕，還是其實只是藉以滿足其私慾，其心
    顯屬可議。
  (五)告訴人主張小朋友搬家是因為被告之行為，以致告訴人須幫
    忙付搬家費受有財產上的損失，告訴人是因為害怕還是只是
    感覺困擾，不得而知，且搬家動機原因眾多，是以小朋友搬
    家是否真如告訴人所言係因被告行為所致，不得而知，而告
    訴人亦未提出有利的證據證明之，即據此謂告訴人受有財產
    上損害之結果且其確心生恐懼等等，洵非有據。
  (六)告訴人聲稱被告1月至5月對其有恐嚇的意味，所以才覺得被
    告會做後續的動作（見臺灣高等法院刑事判決100年度上易
    字第423號第4頁），但告訴人並未對此提出有利的證據證明
    之，為何鈞院會信其為真實？
  (七)事後被告並無犯罪之故意，如被告沒有悔意，為何會主動向
    三重市調解委員會申請調解，並委託羅伊柔進行調解，但告
    訴人卻無善意回應，其是否有其他目的？其心顯屬可議。
  (八)因告訴人知道被告因前案於緩刑期間，所以故意要讓被告受
    有期徒刑6個月以上，而被檢察官撤銷緩刑，藉以滿足其私
    慾，其心顯屬可議。
  (九)告訴人縱認被告對其所傳送之簡訊內容不適當，惟男女朋友
    雙方爭吵事所常有，依一般生活經驗及人民感受，告訴人既
    然先對被告有騷擾、欠錢、不忠等行為在先，被告倘因而為
    本案之行為，程度上尚難認為係屬將加惡害於生命、身體、
    自由、名譽、財產之言詞，告訴人尚不致於因此心生畏懼。
    為此，依刑事訴訟法第420條第1項第6款之規定聲請再審等
    語；並提出臺灣板橋地方法院三重簡易庭小額民事判決書、
    委託契約書、遠傳受信通聯記錄報表、就醫證明、在職服務
    證明書、台北縣三重市調解委員會調解通知書、本院刑事判
    決影本各一份，以證其說。
三、經查：再審聲請人於再審理由中，均係針對原確定判決所認
    定之事實再為爭執，且再審聲請人之再審事由及證據（詳如
    附表）均已於事實審法院判決前，曾以書狀提出於事實審法
    院，並經事實審法院加以評價及判斷，且均非「事實審判決
    前已經存在，為法院、當事人所不知，事後方行發見」之證
    據。再事實審法院並將判斷所得心證之依據，詳載於判決理
    由中，並未違反經驗法則及論理法則，再審聲請人再以相同
    之事由，提起本件再審之聲請，顯未符合上開刑事訴訟法第
    420條第1項第6款「新證據」之要件。從而，本件聲請再審
    ，為無理由，應予駁回。
據上論斷，應依刑事訴訟法第434條第1項，裁定如主文。
中    華    民    國   100    年    8     月    29    日
                  刑事第二十五庭審判長法  官  黃瑞華
                                      法  官  陳恆寬
                                      法  官  陳德民
以上正本證明與原本無異。
不得抗告。
                                      書記官  高麗雯
中    華    民    國   100    年    8     月    31    日
附表：
┌─────────┬──────────────────────┐
│再審所提之證據名稱│卷內出處（案號及頁碼）                      │
├─────────┼──────────────────────┤
│臺灣板橋地方法院三│100年度上易字第423號卷第36頁至第37頁        │
│重簡易庭小額民事判│                                            │
│決書影本          │                                            │
├─────────┼──────────────────────┤
│委託契約書        │100年度上易字第423號卷第31頁至第32頁        │
├─────────┼──────────────────────┤
│遠傳受信通聯記錄報│100年度上易字第423號卷第33頁                │
│表                │                                            │
├─────────┼──────────────────────┤
│就醫證明          │99年度偵字第18036號卷第62頁                 │
├─────────┼──────────────────────┤
│在職服務證明書    │100年度上易字第423號卷第54頁                │
├─────────┼──────────────────────┤
│台北縣三重市調解委│99年度偵字第18036號卷第63頁                 │
│員會調解通知書    │                                            │
└─────────┴──────────────────────┘